臺灣高等法院臺中分院刑事判決　　　　　　　　　九十一年度上訴字第一三四四號
　　上　訴　人　臺灣彰化地方法院檢察署檢察官
　　被　　　告　甲○○
右上訴人因被告違反毒品危害防制條例案件，不服臺灣彰化地方法院九十一年度訴字
第五九０號中華民國九十一年六月二十五日第一審判決（起訴案號：臺灣臺中地方法
院檢察署九十一年度毒偵字第九九二、一一五０號），提起上訴，本院判決如左：
    主      文
原判決關於甲○○施用第一級毒品部分撤銷。
甲○○施用第一級毒品，累犯，處有期徒刑捌月，扣案之玻璃吸管壹支沒收。
    事      實
一、甲○○前曾於民國（下同）八十五年間因違反麻醉藥品管理條例案件，經臺灣台
    中地方法院判處有期徒刑六月確定，於八十七年四月二十四日易科罰金執行完畢
    ，仍不知悔改；另因施用毒品案件，經依臺灣臺中地方法院八十七年度毒聲字第
    三九九三號裁定送觀察、勒戒後，認無繼續施用毒品之傾向，經臺灣臺中地方法
    院檢察署檢察官於八十八年一月七日，以八十七年度偵緝字第七○二號為不起訴
    處分確定，詎仍未戒除毒癮，復於九十一年四月十七日或其前四日內某時，在某
    不詳處所，施用第一級毒品海洛因一次；嗣於九十一年四月十七日十一時四十分
    許，在國道一號公路一九六公里北向處經警查獲，並扣得其所有供施用毒品之玻
    璃吸管一支。經臺灣彰化地方法院以九十一年度毒聲字第一○五二號裁定送觀察
    、勒戒後，認有繼續施用毒品之傾向。
二、案經內政部警政署國道公路警察局第三警察隊報請台灣彰化地方法院檢察署檢察
    官偵查起訴。
    理      由
一、訊據被告甲○○矢口否認有施用第一級毒品海洛因之情事，惟查，被告於查獲當
    日送台灣彰化看守所附設勒戒所執行觀察、勒戒時，經該所採其尿液篩檢結果，
    呈鴉片類陽性反應，有該所報告書附詮昕科技股份有限公司濫用藥物尿液檢驗報
    告在卷可證（見毒偵字第一一五０號卷第三、四頁），雖被告於查獲當日警方採
    尿送彰化縣衛生局鑑定結果，僅有甲基安非他命陽性反應，有該局煙毒尿液檢驗
    成績書在卷可憑（見毒偵字第九九二號卷第三四頁），然經本院將其警方保留尿
    液再送請行政院衛生署管制藥品管理局以「氣相層析質譜分析法」複驗結果，亦
    檢出嗎啡濃度810ng/mL、可待因229ng/mL，顯示其曾施用鴉片類成分或藥劑，有
    該局九十一年九月二十三日管檢字第一０九五四四號函在卷可稽（見本院卷第二
    七頁），而衛生局係採用免疫學分析法，與另一種不同原理之檢驗方法（即
    Toxi-Lab，屬薄層層析法）進行檢驗，而因為嗎啡經人體代謝以嗎啡共軛物物居
    多，一般衛生單位檢驗嗎啡均未加以水解處理，且所使用分析方法感度不及氣相
    層析質譜儀，或有可能造成嗎啡為陰性反應，業經行政院衛生署管制藥品管理局
    於上開函文中解釋甚明，故尚難以被告尿液經彰化縣衛生局鑑定結果，並無嗎啡
    陽性反應即推認被告並無施用第一級毒品海洛因之情事。又按海洛英係嗎啡經化
    學合成之半人工合成品（嗎啡分子除去其羥基中氫，以乙醯基代之，即成海洛因
    ）。藥（毒）性倍於嗎啡，其經吸食或施打進入人體，藉人體解毒系統之代謝作
    用而分解成藥（毒）性較低之嗎啡，故於吸食或施打海洛英之煙毒嫌犯尿液中，
    四日內可檢出嗎啡煙毒反應，此業據憲兵司令部八十年五月七日（八十）鑑驗字
    第一七四六號函釋在案。故被告既經採液檢驗出嗎啡陽性反應，應可推論被告至
    少於採尿前九十六小時內曾非法施用海洛因毒品一次。此外，並有施用毒品器具
    玻璃吸管一支扣案可證。又被告前因施用毒品案件，經依臺灣台中地方法院八十
    七年度毒聲字第三九九三號裁定送觀察、勒戒後，認無繼續施用毒品之傾向，經
    臺灣臺中地方法院檢察署檢察官於八十八年一月七日，以八十七年度偵緝字第七
    ○二號為不起訴處分確定，有不起訴處分書在卷足憑。其於五年後再犯毒品危害
    防制條例第十條之罪，經裁定送觀察勒戒，認有繼續施用毒品傾向，有臺灣彰化
    地方法院九十一年度毒聲字第一０五二號裁定及台灣彰化看守所附設勒戒所九十
    一年五月三日彰所戒字第○九一○○○一○二三號函送之證明書一份附卷可參，
    被告罪證明確，應予依法論科。
二、核被告所為，係犯毒品危害防制條例第十條第一項之罪。被告前曾於八十五年間
    因違反麻醉藥品管理條例案件，經台灣台中地方法院判處有期徒刑六月確定，於
    八十七年四月二十四日易科罰金執行完畢，此有臺灣高等法院被告全國前案紀錄
    表及台灣彰化地方法院檢察署刑案資料查註紀錄表附卷可稽，其受此有期徒刑執
    行完畢後，五年以內再犯本件有期徒刑以上之罪，應依累犯規定加重其刑。原審
    未予詳查，遽以諭知被告無罪之判決，尚有未洽，檢察官據此指摘原判決不當，
    為有理由，自應由本院予以撤銷改判，爰審酌被告前曾因施用毒品經判處有期徒
    刑及裁定令入勒戒處所施以強制戒治後仍未戒除；其犯罪行為雖係自我戕害，手
    段亦非以暴力為之，然對社會善良風俗仍有危害，及其犯後態度等一切情狀，量
    處如主文第二項所示之刑，以示懲儆。扣案之玻璃吸管一支，係被告所有供施用
    毒品器具，業據其供明在卷，依法宣告沒收。
據上論結，應依刑事訴訟法第三百六十九條第一項前段、第三百六十四條、第二百九
十九條第一項前段，毒品危害防制條例第十條第一項，刑法第十一條前段、第四十七
條、第三十八條第一項第二款，判決如主文。
本案經檢察官乙○○到庭執行職務。
中      華      民      國      九十一  年      十      月      十五    日
                                臺灣高等法院臺中分院刑事第四庭
                                      審判長法　官　洪　耀　宗
                                            法  官　劉　登　俊
                          法　官  蕭  錦  鍾
右正本證明與原本無異。
如不服本判決應於收受送達後十日內向本院提出上訴書狀，其未敘述上訴之理由者並
得於提起上訴後十日內向本院補提理由書（均須按他造當事人之人數附繕本）。
                                            書記官  蘇  昭  文
中      華      民      國      九十一  年      十      月      十五    日
附錄本案論罪科刑法條
毒品危害防制條例第十條
施用第一級毒品者，處六月以上五年以下有期徒刑。
施用第二級毒品者，處三年以下有期徒刑。                                  Ａ
